臺灣臺北地方法院交通事件裁定
原處分機關　交通部公路總局臺北區監理所
異 議 人即
受 處 分人　甲○○
上列異議人即受處分人因違反道路交通管理處罰條例事件，對於
交通部公路總局臺北區監理所於中華民國96年1月8日所為處分（
原處分案號：北監營裁字第裁40-AIK104922號），聲明異議，本
院裁定如下：
    主  文
異議駁回。
    理  由
一、按汽車行駛於道路上，其駕駛人或前座乘客未繫安全帶者，
    處駕駛人新臺幣1500元罰鍰，道路交通管理處罰條例第31條
    第1項前段定有明文。
二、本件異議人即受處分人於95年8月7日，駕駛車V4-783號營業
    小客車行經台北市市○路○○○路路口，因汽車前座乘客未
    依規定方式繫安全帶為警舉發，同時將舉發通知單交由受處
    分人簽收，惟受處分人拒絕簽收，警員遂將受處分人拒絕簽
    章事由記明在該舉發通知單上，而視為已收受該通知單。嗣
    經受處分人向原處分機關提出申訴，經原處分機關函請舉發
    單位即臺北市政府警察局信義分局調查，仍認受處分人確有
    前開違規行為，原處分機關乃依道路交通管理處罰條例第31
    條第1項之規定，裁處受處分人罰鍰新台幣1500元。
三、異議人固自承於上揭時地駕駛上開車輛有未繫安全帶之違規
    行為，惟辯稱：當時該路段堵車，車速緩慢，乘客一時疏忽
    未繫安全帶，情節並不嚴重，應先以勸導代替處罰; 且乘客
    未繫安全帶卻處罰駕駛，很不合理。惟查：按道路交通管理
    處罰條例第31條第1 項規定之立法目的，無非在減輕車輛行
    車事故時因強大之外力碰撞對於駕駛人及前座乘客所致傷害
    之程度，以維護其等生命、身體安全，從而駕駛人及前座乘
    客並無例外得以不繫安全帶之情形，以免無法達到保障駕駛
    人及前座乘客生命、身體安全之立法目的，否則基於身體活
    動不願受限制、怠惰、圖方便等不一而足之理由，即可任意
    不繫安全帶，或職業駕駛於搭載乘客時徒以告知提醒即得敷
    衍塞責，均足以導致上揭立法目的無法達其效果而成為具文
    。查本件異議人為前開V4-783號營業小客車之駕駛人，本有
    督促前座乘客繫妥安全帶之義務，此觀諸上揭道路交通管理
    處罰條例第31條第1 項之規定，於乘客未繫安全帶時係處罰
    駕駛人而非乘客自明，異議人於駕車時本應遵守此一規定，
    並無例外，即便遇有執意不繫安全帶，或酒醉之乘客，異議
    人亦可選擇拒載，甚或代為繫上安全帶，蓋因營業汽車駕駛
    人固非乘客之法定監護人，但駕駛人肩負行駛中交通安全之
    重責大任，對乘客而言，實與監護人無異。至於法規上，乘
    客不願配合繫上安全帶，應否處罰駕駛人，乃立法裁量之問
    題，除非立法院修改上開法律規定，將處罰駕駛人之規定廢
    止，否則，司法機關只能依法裁量，並無斟酌餘地 (臺灣高
    等法院94年度交抗字第816號參照)。本件異議人未確實使前
    座乘客繫妥安全帶，即貿然駕車行駛於道路，設若發生交通
    事故，對該乘客生命、身體可能造成之危害不言可喻，異議
    人之違規行為，至為明確，其以乘客一時疏忽未繫安全帶云
    云，企圖卸免處罰，漠視上開規定之立法意旨與精神，自無
    可採。又異議人之違規情節是否尚屬輕微而僅糾正或勸導，
    應屬交通稽查執行機關裁量職權範圍，除行政機關行使裁量
    權之過程或結果，有逾越權限或濫用權力之情形，而應以違
    法論者外，法院原則上應尊重行政機關之裁量決定而作有限
    之司法審查。本件異議人既有原處分所指之交通違規事實，
    交通勤務警察本應依法舉發，且針對上開違規，法律僅定有
    處以罰鍰之規定，主管機關綜合本案違規情節輕重、違規地
    點之交通情況、執法之有效性等情狀所做成之裁罰決定，亦
    查無其他積極證據足認有違法或重大之瑕疵，對此裁決本院
    自當予以尊重。從而，異議人所指其違規情節輕微，應以勸
    導取代處罰云云，並非本院所得審酌之事由，異議人執此為
    免罰之正當事由，亦無理由。原處分機關以本案違規事實明
    確，依道路交通管理處罰條例第31條第1 項之規定，裁處異
    議人罰鍰1500元，於法並無不合，本件異議為無理由，應予
    駁回。
據上論斷，應依道路交通案件處理辦法第19條，裁定如主文。
中　　華　　民　　國　　96　　年　　4 　　月　　30　　日
                                臺灣臺北地方法院交通法庭
                                          法　官  趙子榮
上正本證明與原本無異。
如不服本裁定，應於裁定送達後5日內，向本院提出抗告狀。
                                          書記官  陳怡君
中　　華　　民　　國　　96　　年　　4 　　月　　30　　日
